【裁判字號】    97,交聲,1277
【裁判日期】    980812
【裁判案由】    聲明異議
【裁判全文】
臺灣臺南地方法院交通事件裁定    97年度交聲字第1277號
移送機關    交通部公路總局嘉義區監理所麻豆監理站
異議人即
受處分人    甲○○
上列受處分人因違反道路交通管理處罰條例案件，對於交通部公
路總局嘉義區監理所麻豆監理站民國97年11月21日所為之裁決處
分（處分案號：麻監裁罰字第裁75-M00000000號），聲明異議，
本院裁定如下：
    主  文
原處分關於「吊扣駕駛執照拾貳個月」部分撤銷。
其餘異議駁回。
    理  由
一、原處分意旨略以：異議人即受處分人甲○○（下稱異議人）
    於民國97年6月27日7時58分許，駕駛車號589- TQ號自用一
    般大貨車，行經台南縣新市鄉○○○○○路處時，因酒後駕車
    肇事致人受傷，經警當場測得其呼氣中酒精濃度高達每公升
    0.28毫克（MG/L），超過標準值為每公升0.25毫克（MG/L）
    。交通部公路總局嘉義區監理所麻豆監理站（下稱移送機關
    ）復以其違規事實屬實，依照道路交通管理處罰條例第35
    條第1項第1款之規定，裁處異議人罰鍰新臺幣（下同）22,
    500元、吊扣駕駛執照24個月，並施以道安講習。
二、本件異議意旨略以：
  (一)異議人已被台南地方法院檢察署檢察官對公共危險案件處分
    不起訴。本件裁決書舉發違規事實欄載明「、、、因而肇事
    致人受傷」云云，顯然與事實有違，蓋既已為不起訴處分，
    何又以此理由處罰異議人，顯有不合理之處。
  (二)另以現場及不起訴處分書內所述事實，異議人係於舉發日前
    晚和朋友飲酒至晚間7時許即回家睡覺至翌日上午6時10分許
    始駕車工作。異議人並未知隔夜酒精尚殘留體內，並非酒後
    駕車。且事發時異議人車停於路肩並坐於車上駕駛座內，故
    基於上開事實原委，請求撤銷原處分等語。
三、按汽車駕駛人飲用酒類後其吐氣所含酒精濃度超過每公升
    0.25毫克（MG/L）者，不得駕車，道路交通安全規則第114
    條第2款定有明文。次按汽車駕駛人，駕駛汽車經測試檢定
    有酒精濃度超過規定標準之情形者，處15,000元以上6000萬
    元以下罰鍰，並當場移置保管該汽車及吊扣其駕駛執照1年
    ；因而肇事致人受傷者，並吊扣其駕駛執照2年；道路交通
    管理處罰條例第35條第1項第1款定有明文。
四、經查：
  (一)異議人於民國97年6月27日7時58分許，駕駛車號589-TQ號自
    用一般大貨車，行經台南縣新市鄉○○○○○路處時，因發生
    交通事故，經警到場處理，測得其呼氣後之酒精濃度值為每
    公升0.28毫克，有台南縣警察局97年6月27日南縣警交字第
    M00000000號舉發違反道路交通管理事件通知單1份附卷可參
    ，且為異議人亦於警詢時陳稱：曾於97年6月26日下午4時許
    至晚間7時許，飲用啤酒，於翌日（27日）上午6時10分許，
    駕駛上開車輛上路等語（見台南縣警察局善化分局南縣善警
    偵字第0970009904號刑案偵查卷宗第2頁至第3頁），業經本
    院依職權調閱台灣台南地方法院檢察署97年度偵字第10878
    號卷宗查閱無訛，故異議人飲用酒類後，於上開時、地駕駛
    自大貨車，經員警測試檢定有酒精濃度超過規定標準即吐氣
    所含酒精濃度每公升0.28毫克之事實，即堪認定。
  (二)依據內政部警政署刑事警察局研究數據，我國人民吐氣酒精
    濃度之消退率為每小時每公升0.062至0.098毫克，平均值為
    每公升0.08毫克，有內政部警政署刑事警察局91年1月25 日
    （91）刑鑑字第11718號函可憑，異議人係於97年6月27日上
    午7時58分遭警為酒精濃度之測試，測得酒精濃度測試值為
    每公升0.28毫克，則以上開吐氣酒精濃度每小時消退率之平
    均值即每公升0.08毫克為標準，回推計算1小時48分前即被
    告於97年6月27日上午6時10分許酒後開始駕駛車輛行駛之時
    ，其當時之吐氣酒精濃度應已達每公升0.424毫克【計算式
    ：每公升0.28毫克＋推算消退之呼氣酒精濃度每公升0.144
    毫克（每公升0.08毫克×1小時＋每公升0.08毫克×48／60
    ＝每公升0.144毫克】，益證被告於駕駛上開車輛行駛之時
    ，其酒精濃度值已超過每公升0.25毫克。
  (三)至於異議人酒後駕車之刑事責任部分，雖因其酒測值尚未超
    過刑事責任所採取之標準值（即呼氣所含酒精濃度達每公升
    0.55毫克），檢察官因而於97年10月31日以97年度偵字第10
    878號不起訴處分書為不訴處分，業經本院依職權調閱上開
    卷宗查於無訛，然此並不影響其酒後駕車之交通違規所應受
    行政責任之處罰。又酒醉駕車之危害及酒後不應駕車之觀念
    ，已透過學校教育、政令宣導及各類媒體廣為介紹傳達各界
    周知多年，異議人就此應有相當之認識，自不得以其酒後曾
    休息，並不知翌日身體內尚有酒精之殘餘，作為其卸責之理
    由。故移送機關以異議人酒精濃度超過規定之標準，對其裁
    處罰鍰22,500元部分，並吊扣駕駛執照1年即12個月，於法
    自屬有據，並無違誤。
  (四)而本件交通事故之發生，係異議人將所駕駛車號589-TQ號自
    用一般大貨車停於路肩、下車撥打行動電話，而沿同方向前
    進由第三人陳藝峰騎程之車牌號碼N7ZX-168號重機車行駛至
    該處，因下雨視線不佳，看見被告駕駛之大貨車停在路肩，
    煞車閃避時，滑倒撞上該車左後車尾而肇事，業經第三人陳
    藝峰於警詢時陳稱在卷（見台南縣警察局善化分局南縣善警
    偵字第0970009904號刑案偵查卷宗第6頁），異議人當時既
    係停車未駕駛之狀態，自難認本件交通事故之發生，係因其
    酒後駕駛車輛肇事所致，故第三人陳藝峰受傷之部份，自與
    異議人酒後駕車無相當因果關係。因此，移送機關遽認異議
    人有酒精濃度超過規定標準駕車，因而肇事致人受傷為由，
    吊扣駕駛執照2年即24個月部份，自有未洽。
五、綜上，移送機關以異議人酒後駕車肇事致人受傷為由，吊扣
    其駕駛執照24個月之行政裁罰，於法未合，異議人就此部分
    所為之異議，自有理由。而異議人有酒後駕車之違規行為，
    已如前述，因此，移送機關對其為罰鍰22,500元、吊扣駕駛
    執照12個月，並施以道安講習等處分部份，自屬有據，異議
    就此部分所為之異議，並無理由，應予駁回。從而，原處分
    中有溢吊扣異議人駕駛執照12個月部分（24-12＝12），自
    應由本院撤銷之，並為主文所示之諭知。
六、據上論結，應依道路交通管理處罰條例第87條第2項、道路
    交通案件處理辦法第19條、第20條前段，裁定如主文。
中    華    民    國    98    年    8     月    12    日
                      交通法庭  法  官  陳淑勤
以上正本證明與原本無異。
如不服本裁定，應於送達後5日內，向本院提出抗告狀。
                                書記官  謝國欽
中    華    民    國    98    年    8     月    12    日


司法院資訊處製作；財團法人民間司法改革基金會備份。
